【裁判字號】    99,交聲,1031
【裁判日期】    990917
【裁判案由】    違反道路交通管理處罰條例聲明異議
【裁判全文】
臺灣臺北地方法院交通事件裁定        99年度交聲字第1031號
原處分機關  臺北市交通事件裁決所
受處分人    甲○○
上列異議人即受處分人因違反道路交通管理處罰條例事件，對於
臺北市交通事件裁決所民國99年6 月9 日所為之處分（原處分案
號：北市裁罰字第裁22-A01XAR233號）聲明異議，本院裁定如下
：
    主  文
異議駁回。
    理  由
一、異議意旨略以：異議人即受處分人甲○○並非未禮讓行人，
    異議人左轉看到行人時，已有停下讓行人通行，但當時異議
    人係停在黃線區內，而依規定，不能停在黃線上，故異議人
    於行人通行後逕行前進，卻遭員警攔下，為此聲明異議，請
    求撤銷原處分云云。
二、按汽車行經行人穿越道，遇有行人穿越時，無論有無交通指
    揮人員或號誌指示，均應暫停讓行人先行通過，道路交通安
    全規則第103 條第2 項定有明文。次按汽車駕駛人，駕駛汽
    車行經行人穿越道有行人穿越時，不暫停讓行人先行通過者
    ，處新臺幣（下同）1,200 元以上3,600 元以下罰鍰，道路
    交通管理處罰條例第44條第2 項亦定有明文。又道路交通管
    理處罰條例所稱之「汽車」，係包括「機器腳踏車」，亦為
    道路交通管理處罰條例第3 條第8 款所明文。
三、本件異議人於民國99年5 月3 日21時54分許，騎乘車牌號碼
    CQU-561 號重型機車，行經臺北市○○路99號前行人穿越道
    時，遇有行人穿越，不暫停讓行人先行通過，為臺北市政府
    警察局士林分局交通分隊員警攔停，依違反道路交通管理處
    罰條例第44條第2 項規定掣單舉發。嗣異議人於舉發通知單
    上所載應到案日期前提出申訴，經原處分機關函請原舉發機
    關調查結果，仍認異議人有前開違規行為，原處分機關乃於
    99年6 月9 日依道路交通管理處罰條例第44條第2 項規定，
    裁處異議人罰鍰1,200 元，異議人收受該裁決書，並於法定
    期間內聲明異議等情，有臺北市政府警察局舉發違反道路交
    通管理事件通知單、臺北市交通事件裁決所違反道路交通管
    理事件裁決書及送達證書附卷可稽。
四、訊據異議人固坦承有於上揭時、地，騎乘上開機車行經行人
    穿越道之事實，惟矢口否認有不暫停讓行人先行通過之違規
    行為，辯稱：伊轉彎後有先停下來等行人通過，但行人是分
    批走，伊是等一批人通過後，才趁下一批人未到前通過斑馬
    線。伊本來有想要後退讓行人比較好走，但是伊沒有辦法後
    退，所以才停在黃線上，但伊也怕這樣也會違規，所以看到
    行人有縫隙時就趕快過去云云。經查：
（一）證人即當日執勤並舉發本件違規之員警乙○○到庭具結證
      稱：當天晚上，伊的勤務是在士林夜市周遭取締交通違規
      ，伊在文林路91號處，行人穿越道在99號，伊當時看到異
      議人從文林路北往南方向行駛過來，當時的號誌是文林路
      南北向是紅燈，巷子的號誌是綠燈。異議人說他是從巷子
      過來，所以就沒有闖紅燈。伊看到行人號誌燈亮起，左右
      兩側都有行人在走，伊看到異議人穿越時，行人都有停下
      來讓異議人走。伊攔停時一定是文林路當時的車輛可以通
      行，否則當時所有的車都會被伊堵住，伊可以確定行人因
      為異議人的緣故都有停下來等語在卷。本院衡諸證人乙○
      ○係依法執行公務之人員，與異議人素昧平生，本無任意
      捏造異議人違規事實舉發之理，亦無甘冒觸犯偽證罪之風
      險及良心上之譴責而設詞誣攀異議人，且核證人乙○○上
      開證詞亦無矛盾與違反常理之處，堪認證人乙○○上開證
      言應可採信。是異議人在未與行人有適當距離下，強停通
      過行人穿越道，對行人造成心理壓力，實際上亦造成該行
      人之通行阻礙，自有未暫停讓行人先行通過之事實。
（二）至道路交通標誌標線號誌設置規則第173 條固規定「網狀
      線，用以告示車輛駕駛人禁止在設置本標線之範圍內臨時
      停車，防止交通阻塞」。然臨時停車，係指車輛因上、下
      人、客，裝卸物品，其引擎未熄火，停止時間未滿3 分鐘
      ，保持立即行駛之狀態，道路交通管理處罰條例第3 條第
      9 款亦有明定。是異議人如因禮讓行人而於網狀線區域內
      暫時停止前進，即非基於上、下人、客，裝卸物品之意思
      而臨時停車，難謂係屬道路交通管理處罰條例第3 條第9
      款所規範之「臨時停車」，異議人上開辯解仍不足為免罰
      事由。
五、綜上，異議人確有騎乘上開機車，於前揭時、地，行經行人
    穿越道，遇有行人穿越時，不暫停讓行人先行通過，原處分
    機關依道路交通管理處罰條例第44條第2 項規定，裁處異議
    人罰鍰1,200 元，依法核無違誤，本件異議為無理由，應予
    駁回。
六、據上論斷，應依道路交通案件處理辦法第19條，裁定如主文
    。
中    華    民    國    99    年    9     月    17    日
                  交通法庭  法  官  林勇如
上正本證明與原本無異。
如不服本裁定，應於裁定送達後5 日內向本院提出抗告狀。
                            書記官  葉潔如
中    華    民    國    99    年    9     月    17    日

司法院資訊處製作；財團法人民間司法改革基金會備份。
